臺灣南投地方法院刑事判決
111年度訴字第102號
公  訴  人  臺灣南投地方檢察署檢察官 
被      告  吳柏泓


                    （現於法務部○○○○○○○○附設勒                         戒處所執行觀察、勒戒）
選任辯護人  張桂真律師（法扶律師）
上列被告因違反毒品危害防制條例案件，經檢察官提起公訴（11
1年度偵字第1729號、111年度偵字第2310號），本院判決如下：
    主  文
吳柏泓犯如附表「罪名、科刑及沒收」欄所示之罪，各處如附表
「罪名、科刑及沒收」欄所示之刑及沒收。應執行有期徒刑捌年
肆月。
    事  實
一、吳柏泓明知海洛因、甲基安非他命分別為毒品危害防制條例
    所規範之第一、二級毒品，依法不得販賣及持有，竟分別為
    下列犯行：
　㈠吳柏泓基於營利而販賣第一級毒品海洛因、第二級毒品甲基
    安非他命之犯意，於如附表編號1所示時間、地點，以如附
    表編號1所示代價及交易方式，販賣如附表編號1所示數量之
    第一級毒品海洛因及第二級毒品甲基安非他命予廖瑞津。
  ㈡吳柏泓基於營利而販賣第一級海洛因之犯意，於如附表編號2
    所示時間、地點，以如附表編號2所示代價及交易方式，販
    賣如附表編號2所示數量之第一級毒品海洛因予沈當益（起
    訴書誤載為第二級毒品甲基安非他命，經檢察官以補充理由
    書更正）。
二、案經臺灣南投地方檢察署檢察官指揮南投縣政府警察局南投
    分局報告臺灣南投地方檢察署檢察官偵查起訴。
    理  由
一、證據能力部分
  ㈠按被告以外之人於審判外之言詞或書面陳述，除法律有規定
    者外，不得作為證據；被告以外之人於審判外之陳述，雖不
    符刑事訴訟法第159條之1至第159條之4之規定，而經當事人
    於審判程序同意作為證據，法院審酌該言詞陳述或書面陳述
    作成時之情況，認為適當者，亦得為證據。當事人、代理人
    或辯護人於法院調查證據時，知有第159條第1項不得為證據
    之情形，而未於言詞辯論終結前聲明異議者，視為有前項之
    同意，刑事訴訟法159條第1項、第159條之5分別定有明文。
    本判決引用被告吳柏泓以外之人於審判外之陳述，經被告及
    其辯護人於本院準備程序時表示同意有證據能力（見本院卷
    第279頁），且於本院審理時被告及其辯護人未於言詞辯論
    終結前對證據能力聲明異議，本院審酌上開證據資料製作時
    之情況，尚無違法不當及證明力明顯過低之瑕疵，亦認為以
    之作為證據應屬適當，依刑事訴訟法第159條之5規定，均有
    證據能力。
  ㈡其餘認定本案犯罪事實之非供述證據，均係依法定程序合法
    取得，並與本案均具有關聯性，且業經本院依法踐行調查證
    據程序，檢察官、被告及辯護人亦表示不爭執其證據能力，
    且查無依法應排除其證據能力之情形，是該等證據亦有證據
    能力。
二、認定事實所憑之理由及證據
　㈠上開事實，業經被告坦白承認（見臺灣南投地方檢察署111年
    度偵字第1729號卷一【下稱偵卷一】第295至296頁，本院卷
    第278、374頁），核與證人即購毒者廖瑞津、沈當益於警詢
    及偵查中之證述相符（見警卷第108至112、114至116、153
    至158頁，偵卷一第236至239、281至284頁），並有本院搜
    索票、南投縣政府警察局南投分局搜索扣押筆錄暨扣押物品
    目錄表各1份、被告與證人廖瑞津交易毒品過程之監視器影
    像畫面擷取照片24張、被告與證人沈當益交易毒品過程之監
    視器影像畫面擷取照片26張、搜索暨扣押物品照片9張、數
    位證物勘察採證同意書1份、指認犯罪嫌疑人紀錄表4份在卷
    可查（見警卷第18至23、46至74、86、89、117至120、159
    至162頁，偵卷一第231至234、276至279頁），是被告自白
    與事實相符。
　㈡按販賣毒品之所謂販賣行為，係行為人基於營利之目的，而
    販入或賣出毒品而言。販賣毒品者，其主觀上須有營利之意
    圖，且客觀上有販賣之行為，即足構成。又我國查緝毒品之
    施用或販賣一向執法甚嚴，對於販賣毒品者尤科以重度刑責
    ，又販賣毒品既係違法行為，當非可公然為之，亦無公定價
    格，且容易分裝並增減份量，而每次買賣之價量，可能隨時
    依雙方關係深淺、資力、需求量及對行情之認知、來源是否
    充裕、查緝是否嚴謹、購買者被查獲時供述購買對象之可能
    風險之評估等情形，而異其標準，非可一概而論，是販賣之
    利得，誠非固定，除非經行為人詳細供出各次所販賣之毒品
    之進價及售價，且數量俱臻明確外，實難察得其交易實情；
    又毒品量微價高，取得不易，倘若非有利可圖，一般人當無
    干冒重度刑責而提供毒品給他人之可能，是其販入之價格必
    較售出之價格低廉，而有從中賺取買賣差價牟利之意圖及事
    實，應屬合理之認定，縱使販賣之人從價差或量差中牟利方
    式雖異，其意圖營利之非法販賣行為仍屬同一。經查，被告
    與證人廖瑞津、沈當益間，均非至親或錢財共通關係，既甘
    冒遭到查緝判處重刑之危險，親自將第一、二級毒品送交給
    證人廖瑞津、沈當益並收取價金，顯見本案販賣第一、二級
    毒品對被告而言，均有利可圖，是被告具有營利之意圖甚明
    。
　㈢從而，本案事證明確，被告上開犯行均堪認定，應依法論科
    。
三、論罪科刑
　㈠核被告就如附表編號1所為，係犯毒品危害防制條例第4條第1
    項之販賣第一級毒品罪及同條例第4條第2項之販賣第二級毒
    品罪；就如附表編號2所為，係犯同條例第4條第1項之販賣
    第一級毒品罪。被告持有所販賣之第一級、第二級毒品之低
    度行為，均為前開販賣第一級、第二級毒品之高度行為所吸
    收，均不論罪。被告就如附表編號1所為，係以一行為犯販
    賣第一級毒品罪及販賣第二級毒品罪，為想像競合犯，應從
    一重論以毒品危害防制條例第4條第1項之販賣第一級毒品罪
    。
　㈡被告就如附表編號1及如附表編號2兩次販賣第一級毒品之犯
    行，犯意各別，行為互殊，應予分論併罰。
　㈢被告前因施用毒品案件，經法院判決確定並於109年9月1日縮
    短刑期執行完畢出監，此有被告刑案資料查註記錄表、臺灣
    高等法院被告前案紀錄表各1份在卷可參（見本院卷第37頁
    ），其於有期徒刑執行完畢5年以內故意再犯本案有期徒刑
    以上之罪，為累犯。惟檢察官就何次前案施用毒品須於本案
    加重並未說明，亦未說明被告為何須加重其刑，難認檢察官
    就被告累犯加重其刑之事項已具體指出證明方法及說明責任
    ，是本院不依刑法第47條第1項累犯規定加重其刑度，而列
    為刑法第57條量刑審酌事項。
　㈣被告就如附表編號1、2之販賣第一級毒品等罪，於偵查及審
    判中均自白，均依毒品危害防制條例第17條第2項之規定減
    輕其刑。
　㈤毒品危害防制條例第4條第1項所定販賣第一級毒品之法定刑
    為「死刑或無期徒刑」，經依同條例第17條第2項規定減刑
    後之最低度刑仍為有期徒刑15年，然同為販賣第一級毒品之
    人，其原因動機不一，犯罪情節未必盡同，或有大盤毒梟者
    ，亦有中、小盤之分，甚或僅止於吸毒者友儕間為求互通有
    無之有償轉讓或替他人販賣而收取日薪者亦有之，其販賣行
    為所造成危害社會之程度自屬有異，法律科處此類犯罪，所
    設之法定刑卻同為「死刑或無期徒刑」之重典，不可謂不重
    。於此情形，倘依其情狀處以較低之刑，亦即足以懲儆，並
    可達防衛社會之目的者，自非不可依客觀之犯行與主觀之惡
    性二者加以考量其情狀，是否有可憫恕之處，適用刑法第59
    條之規定酌量減輕其刑。被告各次販賣交易價格分別僅為新
    臺幣（下同）4,000元（含第二級毒品價格）、1,000元，且
    所販賣毒品之數量甚少，且僅販賣如附表所示之人各1次，
    本院認依犯罪情節，科以上開減刑後之最低度刑猶嫌過重，
    在客觀上有情輕法重而堪予憫恕之情，均依刑法第59條規定
    遞予減輕其刑。
　㈥本院審酌被告明知海洛因及甲基安非他命分別為第一級毒品
    及第二級毒品，使用容易成癮，濫行施用，非但對施用者身
    心造成傷害，而因其成癮性，常使施用者經濟地位發生實質
    改變而處於劣勢，容易造成家庭破裂，竟因貪圖不法利益，
    無視於政府禁令而為上開販賣第一級毒品及第二級毒品之犯
    行，行為應值非難；惟被告犯後坦承並配合檢警調查之犯後
    態度；被告販賣對象、次數及金額；被告數次施用毒品前案
    科刑紀錄，此有上述前案紀錄表在卷可查（見本院卷第29至
    37頁）；其患有口腔惡性腫瘤，亦有衛生福利部新營醫院11
    1年5月2日新營醫行字第1110052065號函暨檢附被告病歷資
    料1份可參（見本院第75至89頁）；兼被告於本院審理時自
    述為國中畢業、從事大理石、小康之經濟狀況、家中有父母
    親、哥哥、姊姊及1個小孩家庭狀況等一切情狀（見本院卷
    第374頁），分別量處如附表「罪名、科刑及沒收」欄所示
    之刑，並定其應執行之刑。
四、沒收
  ㈠扣案SAMSUNG手機1支（含門號0000000000號SIM卡1張），均
    為被告供販賣第一級毒品、第二級毒品所用之物，經被告供
    承在卷（見本院卷第371頁），均應依毒品危害防制條例第1
    9條第1項之規定於被告所犯各罪項下宣告沒收。
　㈡被告就如附表編號1、2所示犯罪所得4,000元及1,000元，經
    其繳回而扣案，有臺灣南投地方檢察署收受贓證物品清單、
    贓證物款收據各1份為憑（見臺灣南投地方檢察署111年度偵
    字第1729號卷貳第11至13頁），依刑法第38條之1第1項前段
    規定於被告所犯各罪項下宣告沒收。其餘扣案物與本案無關
    ，均不予宣告沒收。　　　
據上論斷，應依刑事訴訟法第299條第1項前段，判決如主文。
本案經檢察官黃慧倫提起公訴，檢察官劉景仁、吳宣憲到庭執行
職務。
中　　華　　民　　國　　111 　年　　11　　月　　23　　日
　　　　　　　　　刑事第四庭  審判長法　官　何玉鳳
　　　　　　　　　                  法  官  羅子俞
　　　　　　　　　                  法  官  吳宗育
以上正本與原本無異。
如不服本判決應於收受送達後20日內向本院提出上訴書狀，並應
敘述具體理由；其未敘述上訴理由者，應於上訴期間屆滿後20日
內向本院補提理由書（均須按他造當事人之人數附繕本）「切勿
逕送上級法院」。
告訴人或被害人如對於本判決不服者，應具備理由請求檢察官上
訴，其上訴期間之計算係以檢察官收受判決正本之日期為準。
　　　　　　　　　　　　　　　　    書記官　王小芬
中　　華　　民　　國　　111 　年　　11　　月　　24　　日
附錄論罪科刑法條：
毒品危害防制條例第4條
製造、運輸、販賣第一級毒品者，處死刑或無期徒刑；處無期徒
刑者，得併科新臺幣3千萬元以下罰金。
製造、運輸、販賣第二級毒品者，處無期徒刑或10年以上有期徒
刑，得併科新臺幣1千5百萬元以下罰金。
製造、運輸、販賣第三級毒品者，處7年以上有期徒刑，得併科
新臺幣1千萬元以下罰金。
製造、運輸、販賣第四級毒品者，處5年以上12年以下有期徒刑
，得併科新臺幣5百萬元以下罰金。
製造、運輸、販賣專供製造或施用毒品之器具者，處1年以上7年
以下有期徒刑，得併科新臺幣1百50萬元以下罰金。
前五項之未遂犯罰之。
附表
編號 時間 (民國) 地點 販售對象 行為方式 (民國)(新臺幣) 毒品種類及數量 交易價金(新臺幣) 罪名、科刑及沒收 1 110年8月13日13時55分許至同日13時58分許 南投縣○○鄉○○路000號前方道路旁 廖瑞津 於110年8月13日某時許，被告以行動電話使用LINE通訊軟體與證人廖瑞津連繫交易海洛因及甲基安非他命事宜後，證人廖瑞津遂於左列時間駕駛車牌號碼000-0000號自小客車至左列地點，由被告站立在證人廖瑞津所駕駛前開自小客車之副駕駛座車窗旁，交付各價值2,000元之海洛因及甲基安非他命與證人廖瑞津，並向證人廖瑞津收取共計4,000元。 海洛因1包 2,000元 吳柏泓犯販賣第一級毒品罪，處有期徒刑捌年貳月。 扣案SAMSUNG手機壹支（含門號0000000000號SIM卡壹張）及犯罪所得新臺幣肆仟元均沒收。      甲基安非他命1包 2,000元  2 110年8月23日19時18分許至同日19時25分許 南投縣○○鄉○○路000號之全家便利商店金交流門市前方道路旁 沈當益 於110年8月23日某時許，被告以行動電話使用LINE通訊軟體與證人沈當益連繫交易海洛因事宜後，被告騎乘車牌號碼000-000號普通重型機車、證人沈當益騎乘車牌號碼000-0000號普通重型機車，於左列時間至左列地點，由被告交付價值1,000元之海洛因與證人沈當益，並向證人沈當益收取1,000元。 海洛因1包 1,000元 吳柏泓犯販賣第一級毒品罪，處有期徒刑柒年捌月。 扣案SAMSUNG手機壹支（含門號0000000000號SIM卡壹張）及犯罪所得新臺幣壹仟元均沒收。